【裁判字號】    89,判,1615
【裁判日期】    890519
【裁判案由】    綜合所得稅
【裁判全文】
行  政  法  院  判  決                          八十九年度判字第一六一五號
    原      告  甲○○
    被      告  財政部臺灣省南區國稅局
右當事人間因綜合所得稅事件，原告不服行政院中華民國八十八年三月二十二日台八
十八訴字第一一五五四號再訴願決定，提起行政訴訟，本院判決如左︰
    主  文
原告之訴駁回。
    事  實
緣原告民國（以下同）八十四年度綜合所得稅結算申報，漏報取自王文生所支付之利
息所得新台幣（以下同）九、七五○、○○○元，逃漏該年度綜合所得稅三、四四一
、○四七元，經被告依行為時所得稅法第一百十條第一項規定，處原告所漏稅額○．
五倍罰鍰，計一、七二○、五○○元。原告不服，申請復查，未獲變更，循序提起訴
願、再訴願，遞遭決定駁回，遂提起行政訴訟。茲摘兩造訴辯意旨如左：
原告起訴意旨略謂︰一、原告於七十九年與王文生間之設定案件，被告認定雙方之間
有利息所得發生，以致漏報所得稅事，原告即已依被告之核定，並於規定期間內繳稅
，且原告自始亦無過失或故意之行為來逃漏稅款。二、對於所處罰鍰甚覺不平，原告
懇請鈞院撤銷一再訴願決定、原處分，並以原告最有利之處分予以免罰或處最輕之○
．二倍之罰鍰等語。
被告答辯意旨略謂︰一、原告既有利息所得，自應依法按實申報，原告漏報所得之行
為，縱非故意，亦難謂無過失，依司法院釋字第二七五號解釋意旨，仍應受處罰鍰。
二、查納稅義務人漏報應課稅之所得額在二十萬元以下或所漏稅額在一萬二千元以下
，且非屬於夫妻所得分開申報逃漏所得稅或虛報免稅額者，依稅務違章案件減免處罰
標準第三條第二項規定，可免予處罰。惟原告漏報利息所得九、七五○、○○○元，
逃漏所得稅三、四四一、○四七元，已超過前述免罰標準，且亦有過失，自無免罰規
定之適用。又納稅義務人漏報所得，依所得稅法第一百十條第一項規定，係按所漏稅
額科處兩倍以下之罰鍰，然本件已衡酌情節，僅按所漏稅額科處○．五倍之罰鍰，已
屬從輕處分，原告所稱不足採據。本件行政訴訟顯無理由，請鈞院駁回原告之訴等語
。
    理  由
按「納稅義務人應於每年二月二十日起至三月底止，填具結算申報書，向該管稽徵機
關，申報其上一年度內構成綜合所得總額或營利事業收入總額之項目及數額，以及有
關減免、扣除之事實，並應依其全年應納稅額減除暫繳稅額及尚未抵繳之扣繳稅額，
計算其應納之結算稅額，於申報前自行繳納。」、「納稅義務人已依本法規定辦理結
算申報，但對依本法規定應申報課稅之所得額有漏報或短報情事者，處以所漏稅額兩
倍以下之罰鍰。」行為時所得稅法第七十一條第一項前段、第一百一十條第一項分別
定有明文。又按「依所得稅法第一百十條規定應處罰鍰案件，綜合所得稅納稅義務人
未申報或短漏報所得額，經調查發現有依規定應課稅之所得額在新台幣二十萬元以下
或其所漏稅額在新台幣一萬二千元以下，且無左列情事之一者，免予處罰。一、夫妻
所得分開申報逃漏所得稅者。二、虛報免稅額或扣除額者。」行為時稅務違章案件減
免處罰標準第三條第二項亦有明文。另按「人民違反法律上之義務而應受行政罰之行
為，法律無特別規定時，雖不以出於故意為必要，仍須以過失為其責任條件。但應受
行政罰之行為，僅須違反禁止規定或作為義務，而不以發生損害或危險為其要件者，
推定為有過失，於行為人不能舉證證明自己無過失時，即應受處罰。行政法院六十二
年度判字第三○號判例謂：『行政罰不以故意或過失為責任條件』，及同年度判字第
三五○號判例謂：『行政犯行為之成立，不以故意為要件，其所以導致偽報貨物品質
價值之等級原因為何，應可不問』，其與上開意旨不符部分，與憲法保障人民權利之
本旨牴觸，應不再援用。」司法院釋字第二七五號著有解釋。查本件原告八十四年度
綜合所得稅結算申報，漏報取自王文生所支付之利息所得九、七五○、○○○元，逃
漏該年度綜合所得稅三、四四一、○四七元之事實，有原處分卷附之被告通報贈與案
件（贈與人王文生）調查核定報告表（結論部分載有另案通報原告八十四年度綜合所
得稅利息所得九、七五○、○○○元）、原告八十四年度綜合所得稅結算申報書、原
告之說明書、被告就原告八十四年度綜合所得稅核定通知書可稽，兩造就此亦不爭執
，原告違章事證明確。原告起訴主張：原告自始無過失或故意逃漏稅款云云。然原告
既有利息所得九、七五○、○○○元，揆諸首揭行為時所得稅法第七十一條第一項前
段規定，自有按實申報該利息所得之義務，而原告漏報該利息所得，違反法律上之義
務，縱非故意，但原告既未舉證證明自己無過失，則依首揭行為時所得稅法第一百一
十條第一項規定、司法院釋字第二七五號解釋意旨，即應受處罰。原告上開主張，核
無足採。另原告起訴主張：請鈞院撤銷一再訴願決定、原處分，予以免罰或處最輕之
○．二倍之罰鍰云云。惟查原告漏報之利息所得高達九、七五○、○○○元，逃漏所
得稅三、四四一、○四七元，已超過首揭行為時稅務違章案件減免處罰標準第三條第
二項規定之免罰標準，自無查上開免罰規定之適用。又納稅義務人雖已依法辦理結算
申報，但有漏報或短報依法應申報課稅之所得額之情事，依首揭行為時所得稅法第一
百一十條第一項規定，處以所漏稅額兩倍以下之罰鍰，本件被告按原告所漏稅額科處
○．五倍之罰鍰，既在上開法定罰鍰範圍內，並不違法，且原告逃漏所得稅高達三、
四四一、○四七元，被告行使行政裁量權，僅科處該漏稅額○．五倍之罰鍰，已是從
輕科處，亦無不當。故原告上開主張，委無可採。綜上所述，本件原處分（復查決定
）核無違誤，一再訴願決定遞予維持，亦無不合，原告猶執前詞，聲明撤銷，並無理
由，應予駁回。
據上論結，本件原告之訴為無理由，爰依行政訴訟法第二十六條後段，判決如主文。
中    華    民    國     八十九      年      五      月      十九       日
                    行 政 法 院 第 五 庭
                                審 判 長 評  事      廖  政  雄
                                         評  事      高  啟  燦
                                         評  事      趙  永  康
                                         評  事      林  清  祥
                                         評  事      姜  仁  脩
右  正  本  證  明  與  原  本  無  異
                                         法院書記官  張  惠  美
中    華    民    國     八十九      年      五      月      十九       日


司法院資訊處製作；財團法人民間司法改革基金會備份。
